臺灣基隆地方法院民事裁定  
110年度消債更字第14號
聲  請  人  龍靖詒  

上列當事人因消費者債務清理事件，聲請更生，本院裁定如下：
    主  文
聲請人龍靖詒自中華民國一百一十年三月二十二日下午五時起開
始更生程序。
命司法事務官進行本件更生程序。
    理  由
一、按為使負債務之消費者得依消費者債務清理條例（下稱債清
    條例）所定程序清理債務，以調整其與債權人及其他利害關
    係人之權利義務關係，保障債權人之公平受償，謀求消費者
    經濟生活之更生及社會經濟之健全發展，特制定債清條例（
    參見債清條例第1 條）。次按債務人不能清償債務或有不能
    清償之虞者，得依債清條例所定更生或清算程序，清理其債
    務；債務人無擔保或無優先權之「本金及利息」債務總額未
    逾新臺幣（下同）12,000,000元者，於法院裁定開始清算程
    序或宣告破產前，得向法院聲請更生；債務人對於金融機構
    負債務者，在聲請更生或清算前，應向最大債權金融機構請
    求協商債務清償方案，或向其住、居所地之法院或鄉、鎮、
    市、區調解委員會聲請債務清理之調解；自債務人提出協商
    請求之翌日起，逾30日不開始協商，或自開始協商之翌日起
    逾90日協商不成立，債務人得逕向法院聲請更生或清算，債
    清條例第3條、第42條第1項、第151條第1項、第153條定有
    明文。而依債清條例第2條第1項、第2項規定，債清條例所
    稱消費者，指五年內未從事營業活動或從事營業額平均每月
    200,000 元以下之小規模營業活動之自然人。準此，五年內
    未從事營業活動或從事營業額平均每月200,000元以下之小
    規模營業活動之自然人，倘有不能清償債務或有不能清償債
    務之虞，且客觀上並無濫用更生或清算程序之情事者，自應
    使其藉由債清條例所定程序清理債務。第按法院開始更生程
    序之裁定，應載明其年、月、日、時，並即時發生效力；法
    院開始更生或清算程序後，得命司法事務官進行更生或清算
    程序，必要時得選任律師、會計師或其他適當之自然人或法
    人一人為監督人或管理人，債清條例第45條第1項、第16條
    第1項規定甚明。
二、聲請意旨略以：聲請人即債務人有不能清償債務之情形，曾
    依中華民國銀行公會會員辦理消費金融案件協商機制，向最
    大債權銀行日盛國際商業銀行股份有限公司（下稱日盛銀行
    ）進行協商，但當時之協商條件實際上已超過其能夠負擔之
    還款能力，且其需要照顧罹患哮喘且聽障之母親，每月光要
    應付基本生活之開銷都已入不敷出，勉強繳交幾期後，生活
    即陷入困難，不得已而毀諾，且聲請人無擔保或無優先權之
    債務總額未逾12,000,000元，且未經法院裁定開始清算程序
    或宣告破產，為此依法聲請更生等語。
三、聲請人前於民國95年依中華民國銀行公會會員辦理消費金融
    案件無擔保債務協商機制，向當時最大債權銀行日盛銀行申
    請債務協商達成分期還款協議，約定分120期、利率為0、每
    月以24,201元依各債權銀行債權金額比例清償各項債務，至
    全部清償為止，嗣聲請人於95年11月16日毀諾等情，有財團
    法人金融聯合徵信中心當事人綜合信用報告債務清理條例前
    置協商專用債權人清冊在卷可稽，並經日盛銀行陳報本院在
    案。聲請人既曾與各債權金融機構達成前開還款協議，原應
    依誠信原則盡力履行，避免任意毀諾，因此聲請人向本院聲
    請更生，揆諸上開說明，自須審究其是否有「不可歸責於己
    之事由致履行有困難」情事。經查：
  ㈠依聲請人所提出勞工保險被保險人投保資料表所示，聲請人
    於95年4月18日之投保薪資為30,300元。又聲請人於毀諾當
    時必要支出之數額，距今已逾10餘年，難以強求聲請人提出
    單據證明，本院參酌債務清理條例第64條之2第1項規定：「
    債務人必要生活費用，以最近一年衛生福利部或直轄市政府
    所公告當地區每人每月最低生活費一點二倍定之」之意旨，
    以衛生福利部公告之95年度臺灣省每人每月最低生活費為9,
    210元計算，聲請人之每月必要生活費用應為11,052元（計
    算式：9,210元×1.2＝11,052元），以聲請人每月生活必要費
    用11,052元，加上每月24,201元之還款方案，金額已高達35
    ,253元，顯逾聲請人毀諾時之收入30,300元，其履行顯有困
    難，堪認聲請人無法清償協商方案而毀諾，實有不可歸責於
    己之事由。
  ㈡聲請人現今究否不能維持人性尊嚴之最低生活條件，而有「
    不能清償債務或有不能清償之虞」等情形：
  1.本件聲請人無擔保或無優先權之「本金及利息債務」，累計
    已達1,661,012元，此有財團法人金融聯合徵信中心當事人
    綜合信用報告─消費者無擔保債務展延方案專用債權人清冊
    、債權人清冊在卷可稽，是本件聲請人無擔保或無優先權之
    債務未逾12,000,000元，自堪認定。
  2.聲請人現今名下已無可供變現換價之土地、房屋等財產，此
    業據聲請人提出全國財產稅總歸戶財產查詢清單為證。準此
    ，聲請人現今已無足可抵充前揭債務之財產，當亦堪可認定
    。
  3.聲請人主張其於聲請更生前2年內之收入為601,260元，而本
    院參酌聲請人提出之107、108年度綜合所得稅各類所得資料
    清單，認聲請人應無短報其工作收入之情事。故本院乃逕依
    聲請人陳報之收入25,053元（計算式：601,260元÷24＝25,05
    3元），作為衡量聲請人現今是否業已入不敷出之基準。 
  4.債清條例第64條之2第1項、第2項規定，「債務人必要生活
    費用，以最近一年衛生福利部或直轄市政府所公告當地區每
    人每月最低生活費一點二倍定之。」「受扶養者之必要生活
    費用，準用第1 項規定計算基準數額，並依債務人依法應負
    擔扶養義務之比例認定之。」而衛生福利部公告之110年度
    臺灣省每人每月最低生活費，則為13,288元，故聲請人每月
    必要生活費用應為15,946元（計算式：13,288元×1.2倍＝
    15,946元）；參以聲請人陳報受扶養人為一人，其每月應支
    出之扶養費應為15,946元，故可認聲請人每月必要性支出，
    總計應為31,892元。
  5.承前，聲請人無擔保或無優先權之本金及利息債務，累計已
    達1,661,012元，且就令暫置迄今仍不斷衍生累增之利息數
    額不論，因聲請人每月必要性支出（31,892元）已逾其每月
    所得支配之收入（25,053元），故聲請人客觀上顯然已無清
    償旨揭債務之餘裕，互核勾稽上情以觀，堪認聲請人客觀上
    確有不能清償債務之虞，而有藉助更生制度調整其與債權人
    間之權利義務關係俾重建其經濟生活之必要。 
四、綜上所述，聲請人屬於債務清理條例之消費者，無擔保或無
    優先權之本金及利息債務未逾12,000,000元，確有不能清償
    之虞，且未經法院裁定開始清算程序或宣告破產，復查無債
    務清理條例第6條第3項、第8條或第46條各款所定應駁回更
    生聲請之事由存在，聲請人聲請更生，為有理由，應予准許
    ，並命司法事務官進行本件更生程序，爰裁定如主文。
中　　華　　民　　國　　110 　年　　3 　　月　　19　　日
                  民事庭法  官   周裕暐
以上正本係照原本作成。
本件裁定不得抗告。
中　　華　　民　　國　　110 　年　　3 　　月　　19　　日
                        書記官   謝佳妮